臺灣高雄地方法院刑事判決                          九十年度易字第四一七號
    公  訴  人  臺灣屏東地方法院檢察署檢察官
    被      告  甲○○
右列被告因偽造文書案件，經檢察官提起公訴（八十九年度偵字第六七八五號），本
院判決如左：
    主  文
甲○○行使偽造私文書，足以生損害於公眾及他人，處有期徒刑參月，如易科罰金，
以參佰元折算壹日。高雄縣警察局高警交字第０００九四一七四號舉發違反道路交通
管理事件通知單（一式四聯）上偽造之「乙○○」署押肆枚沒收。
    事  實
一、甲○○前曾因違反毒品危害防制條例案件，經台灣高雄地方法院檢察署於民國八
    十九年四月八日發布通緝中。緣於八十九年七月十六日凌晨二時三十分許，甲○
    ○駕駛李秋利所有車號ＹＧ─０八五五號自小客車，途經高雄縣橋頭鄉○○路段
    時，適遇員警林正斌執行路檢勤務而攔檢，因未帶行照遭警舉發違規，為掩飾其
    通緝犯之身分，竟持其先前侵占其弟乙○○遺失之駕駛執照（親屬間侵占遺失物
    部分未據告訴），供警檢驗身份，並冒用其弟乙○○之名義，在員警製作之高雄
    縣警察局高警交字第０００九四一七四號舉發違反道路交通管理事件通知單之收
    受通知聯者欄，偽造「乙○○」之署押四枚（一式四聯，含通知聯、移送聯、迴
    覆聯及存根聯），以示已收到該通知單之意思，復持以行使繳還警員收執處理，
    足生損害於乙○○及監理機關、警察機關管理交通違規案件之正確性。
二、案經高雄縣警察局岡山分局移送台灣高雄地方法院檢察署呈請台灣高等法院高雄
    分院檢察署令轉臺灣屏東地方法院檢察署檢察官偵查起訴。
    理  由
一、訊據被告甲○○對於右揭持用其弟乙○○駕照供警查驗，並以乙○○名義簽署於
    舉發單之事實固不諱言，然辯稱：是因誤拿乙○○駕照供警查驗，伊只好以乙○
    ○名義簽收舉發單云云。惟查右揭乙○○駕照已於八十九年二月中旬遺失一節，
    已據證人乙○○迭於警訊及本院調查時供證明確，被告於移轉管轄本院前之臺灣
    屏東地方法院審理時已坦認：係因案通緝中怕遭逮捕才冒用乙○○名義簽收舉發
    單等情（該院九十年八月二十日審理筆錄），並有警察機關之通緝資料、舉發違
    反道路交通管理事件通知單存根聯影本一紙附卷可佐，足見被告係為免因案通緝
    遭逮捕，方以其弟乙○○名義簽收舉發單甚明，其上揭所辯，顯係事後卸責之詞
    ，不足採信。事證明確，被告犯行堪予認定。
二、查被告甲○○在前開舉發違反道路交通管理事件通知單內偽簽「乙○○」之姓名
    ，表示已收到該通知單之意思，其復交回警員處理，顯然於該文書之內容有所主
    張，足以生損害於乙○○本人及監理機關、警察機關管理交通違規事件之正確性
    ，核其所為，係犯刑法第二百十六條、第二百十條行使偽造私文書罪；又被告在
    上開違規通知單上偽造署押表示收受之旨，復持以行使，偽造署押之行為為偽造
    私文書之部分行為，偽造私文書之低度行為應為行使之高度行為所吸收，均不另
    論罪。公訴人誤認被告係犯偽造署押罪，容有未洽，起訴法條應予變更。又公訴
    人漏未論及被告出示行使偽造私文書之行為，惟此與公訴事實具有吸收犯之實質
    上一罪關係，本院自得併予審究。審酌被告為圖逃避緝捕，而偽造「乙○○」署
    押簽收舉發違規單，影響監理機關、警察機關之管理交通違規事件之正確性，及
    損害乙○○本人之權益，惟念其犯後態度良好等一切情狀，爰量處如主文所示之
    刑，並諭知易科罰金之折算標準（被告行為後刑法第四十一條雖有修正，然依臺
    灣高等法院九十年法律座談會結論意見，毋庸比較新舊法，逕依新修正之刑法第
    四十一條第一項前段諭知易科罰金之折算標準）。又被告於高雄縣警察局高警交
    字第０００九四一七四號舉發違反道路交通管理事件通知單上偽造之「乙○○」
    署押四枚（於通知聯、移送聯、迴覆聯上偽造之署押雖未扣案，然並無證據證明
    業已滅失），為被告所偽造，應依刑法第二百十九條規定，不問屬於犯人與否，
    宣告沒收。
據上論斷，應依刑事訴訟法第二百九十九條第一項前段、第三百條，刑法第二百十六
條、第二百十條、修正後第四十一條第一項前段、第二百十九條，罰金罰鍰提高標準
條例第二條、判決如主文。
本案經檢察官秦德進到庭執行職務。
      華      民      國      九十一      年      五      月    十七    日
                                  臺灣高雄地方法院刑事第六庭
                                      審判長法  官    趙家光
                                            法  官    周玉群
                              法  官    邱泰錄
右正本證明與原本無異。
如不服本判決，應於判決送達後十日內，向本院提出上訴狀。
                                            書記官    林慧君
中    華    民    國      九十一      年      五      月      十七      日
中華民國刑法第二百一十六條
 (行使偽造變造或登載不實之文書罪)
行使第二百十條至第二百十五條之文書者，依偽造、變造文書或登載不實
事項或使登載不實事項之規定處斷。
